【裁判字號】    98,上訴,1262
【裁判日期】    980331
【裁判案由】    毒品危害防制條例
【裁判全文】
臺灣高等法院刑事判決              98年度上訴字第1262號
上  訴  人
即  被  告  甲○○
上列上訴人因違反毒品危害防制條例案件，不服台灣板橋地方法
院九十七年度訴字第四六一一號，中華民國九十八年二月五日第
一審判決（起訴案號：台灣板橋地方法院檢察署九十七年度毒偵
字第六九九七號），提起上訴，本院判決如下：
    主  文
上訴駁回。
    理  由
一、按不服地方法院之第一審判決而上訴者，應向管轄第二審之
    高等法院為之。上訴書狀應敘述具體理由。上訴書狀未敘述
    上訴理由者，應於上訴期間屆滿後二十日內補提理由書於原
    審法院，逾期未補提者，原審法院應定期間先命補正。第二
    審法院認為上訴書狀未敘述理由或上訴有第三百六十二條前
    段之情形者，應以判決駁回之，但其情形可以補正而未經原
    審法院命其補正者，審判長應定期間先命補正。刑事訴訟法
    第三百六十一條、第三百六十七條，分別定有明文。所謂不
    服第一審判決之具體理由，係指依據卷內訴訟資料，具體指
    摘第一審判決關於認定事實、適用法律及量刑等項，有違法
    或不當之情形而言，此為提起第二審上訴之法定要件。倘上
    訴人之上訴書狀或補提之上訴理由書，雖有敘述上訴理由，
    惟並未具體敘述第一審判決有上述違法、不當情形，即與未
    敘述具體理由無異，所為上訴，即不符上訴之法定要件。
二、本件上訴人即被告甲○○不服原判決，提起上訴，上訴書理
    由略以：「…(一)本案案發原因係上訴人（被告）少不更事，
    交友不慎，且處於個人情感上無所依靠，於一時好奇加上同
    儕壓力下，故經友人提供而施用毒品，被告惡性實非重大，
    於案發迄今，被告亦已深自悔悟，亦知錯悔過，願意認罪受
    罰，並於宗教信仰薰陶下，自我信心重新建立，特請增賜緩
    刑宣告空間。(二)按「量刑衡平」原則，本案被告雖有犯罪，
    但實已悔過自新，前揭犯行若依法科處有期徒刑六個月以上
    ，實有過重，不符犯罪處罰手段之必要性，…請依刑法第五
    十九條規定，酌量減輕被告刑責。(三)…另請考量被告未曾受
    有期徒刑以上刑之宣告，本案因一時失慮，致罹刑典，惡性
    尚屬輕微，且犯後態度良好，深表悔意，歷經偵、審程序及
    罪刑宣告等教訓，已知所警惕，並無再犯之虞，能賜緩刑宣
    告之機會，以賜自新…」等語。
三、經查，
  (一)被告前於民國九十七年三月三十一日，因施用第一級、第二
    級毒品，經原審法院以九十七年度毒聲字第七三一號裁定送
    勒戒所觀察勒戒，因無繼續施用毒品傾向，於九十七年六月
    十八日執行完畢釋放，並經臺灣板橋地方法院檢察署檢察官
    於九十七年六月十八日以九十七年度毒偵字第一八○三號不
    起訴處分確定在案。詎其猶不知悔改，於上開觀察、勒戒執
    行完畢後五年內，復基於施用毒品之各別犯意，分別於九十
    七年八月十二日凌晨五時許，在臺北縣蘆洲市○○路二十二
    巷四十三弄四號四樓住處，施用第一級毒品海洛因一次；另
    於九十七年八月十三日下午五時三十分許為警採尿前九十六
    小時內某時，在上址住處，施用第二級毒品甲基安非他命乙
    次。嗣於同日下午三時十五分許（起訴書誤載為「三時十分
    許」），於上開住址處為警查獲，經警採尿送驗後，分別驗
    有鴉片類嗎啡及甲基安非他命等藥物陽性反應，因而查獲上
    情等事實，已據被告於九十八年一月十六日原審準備程序、
    審判程序均供承不諱，被告上開為警查獲時所採取之尿液，
    送檢驗結果，其尿液中呈現毒品鴉片類嗎啡及甲基安非他命
    等藥物陽性反應，此有台灣檢驗科技股份有限公司濫用藥物
    檢驗報告在卷可稽（九十七年度偵字第六九九七號卷第四十
    頁），足見被告之自白與事實相符，足堪採信。原審依被告
    於準備程序中之有罪陳述，適用簡式審判程序，認被告涉犯
    施用第一級、第二級毒品罪證明確，適用毒品危害防制條例
    第十條第一項、第二項（贅載第十八條第一項前段）、刑法
    第十一條前段、第五十一條第五款，及審酌被告之素行、各
    罪再犯施用毒品情節、所生危害及犯罪後坦承之態度等一切
    情狀，關於施用第一級毒品部分，從輕量處有期徒刑八月，
    施用第二級毒品部分，從輕量處有期徒刑四月，並定應執行
    有期徒刑十月。經核原審判決認事用法，從形式審查，並無
    違背法令或悖離經驗法則、論理法則，量刑亦屬允當。
  (二)按量刑之輕重及應否宣告緩刑，係屬事實審法院得依職權自
    由裁量之事項，茍於量刑時，已依行為人之責任為基礎，並
    斟酌刑法第五十七條各款所列情狀，而未逾越法定範圍，又
    未濫用其職權，即不得遽指為違法；又刑法第五十九條之酌
    量減輕其刑，必於犯罪之情狀，在客觀上足以引起一般同情
    ，認為即予宣告法定低度刑期，猶嫌過重者，始有其適用（
    最高法院五十一年台上字第八九九號判例意旨參照）。本件
    原判決於量刑時業已依刑法第五十七條規定審酌被告相關一
    切情狀，均如前述，既未逾越法定刑度，亦未濫用自由裁量
    之權限，被告上訴所稱「…本案案發原因係上訴人少不更事
    ，交友不慎，且處於個人情感上無所依靠，於一時好奇加上
    同儕壓力下，故經友人提供而施用毒品，上訴人惡性實非重
    大，於案發迄今，上訴人亦已深自悔悟，亦知錯悔過，願意
    認罪受罰並於宗教信仰薰陶下，自我信心重新建立」、「按
    「量刑衡平」原則，本案上訴人雖有犯罪，但實已悔過自新
    ，前揭犯行若依法科處有期徒刑六個月以上，實有過重，不
    符犯罪處罰手段之必要性，…請依刑法第五十九條規定，酌
    量減輕上訴人刑責」等語，皆不屬被告於犯罪之情狀，在客
    觀上足以引起一般同情，認為即予宣告法定低度刑期，猶嫌
    過重之具體事由，僅可為法定刑內科刑輕重之標準，不得據
    為酌量減輕之理由。又被告前因施用第一級、第二級毒品，
    經原審法院裁定入勒戒所觀察勒戒，因無繼續施用毒品傾向
    ，於九十七年六月十八日出勒戒所，未超過二個月，又於九
    十七年八月十二日清晨五時，在上址住處施用第一級毒品海
    洛因，顯見其戒毒意志不堅等情，是原審據此量刑未為緩刑
    之宣告，堪稱妥適。被告上訴既未對卷內既有訴訟資料或提
    出新事證，指摘或表明原審判決有何採證認事、用法或量刑
    等足以影響判決本旨之不當或違法，構成應撤銷之具體事由
    。則本件上訴不合上訴之法定要件，應予駁回，並不經言詞
    辯論為之。
四、依刑事訴訟法第三百六十七條前段、第三百七十二條，判決
    如主文。
中    華    民    國    98    年    3     月    31    日
            刑事第十三庭  審判長法  官    曾德水
                                法  官    趙文卿
                                法  官    林婷立
以上正本證明與原本無異。
施用第一級毒品部分，如不服本判決，應於收受送達後10日內向
本院提出上訴書狀，其未敘述上訴之理由者並得於提起上訴後10
日內向本院補提理由書（均須按他造當事人之人數附繕本）「切
勿逕送上級法院」。
施用第二級毒品部分，不得上訴。
                                書記官    王增華
中    華    民    國    98    年    4     月    3     日
附錄：本案論罪科刑法條全文
毒品危害防制條例第十條
施用第一級毒品者，處六月以上五年以下有期徒刑。
施用第二級毒品者，處三年以下有期徒刑。


司法院資訊處製作；財團法人民間司法改革基金會備份。
